臺灣基隆地方法院刑事裁定
111年度撤緩字第53號
聲  請  人  臺灣基隆地方檢察署檢察官
受  刑  人  陳興山


上列聲請人因受刑人犯竊盜案件，而聲請撤銷緩刑之宣告（111
年度罰執聲字第9號），本院裁定如下：
    主  文
陳興山於臺灣基隆地方法院110年度基簡字第645號刑事簡易判決
所受之緩刑宣告撤銷。　
    理  由
一、聲請意旨略以：受刑人陳興山因犯竊盜案件，經臺灣基隆地
    方法院於民國110年10月18日以110年度基簡字第645號刑事
    簡易判決判處：「陳興山犯竊盜罪，處罰金新臺幣伍仟元，
    如易服勞役，以新臺幣壹仟元折算壹日。緩刑貳年。」【聲
    請案號：臺灣基隆地方檢察署110年度偵字第3101號】，於1
    10年11月19日確定在案。詎受刑人復於緩刑期內即110年12
    月12日更犯竊盜罪，經臺灣基隆地方法院於111年4月29日以
    111年度基簡字第319號判決判處：「陳興山犯竊盜罪，處拘
    役拾日，如易科罰金，以新臺幣壹仟元折算壹日。」【聲請
    案號：臺灣基隆地方檢察署111年度偵字第500號】，於111
    年6月2日確定在案。核該受刑人所為，已合於刑法第75條之
    1第1項第2款所定撤銷緩刑宣告之原因，原宣告之緩刑顯已
    難收其預期效果，爰依刑事訴訟法第476條規定聲請撤銷等
    語。
二、按緩刑之宣告應撤銷者，由受刑人所在地或其最後住所地之
    地方法院檢察官聲請該法院裁定之，刑事訴訟法第476 條定
    有明文。查，本件受刑人陳興山戶籍地即其住所地在「臺灣
    省基隆市○○區○○路0段00巷00號底層」，亦有受刑人個人戶
    籍基本資料【見臺灣基隆地方檢察署111年度罰執聲字第9號
    卷第11頁】、臺灣高等法院被告即受刑人前案紀錄表各1 件
    在卷可稽，是本件屬本院管轄範圍，依上揭規定，本院就本
    件撤銷緩刑之聲請自係有管轄權之法院，合先敘明。
三、又刑法第75條（緩刑宣告之撤銷）：「受緩刑之宣告，而有
    下列情形之一者，撤銷其宣告：一、緩刑期內因故意犯他罪
    ，而在緩刑期內受逾六月有期徒刑之宣告確定者。二、緩刑
    前因故意犯他罪，而在緩刑期內受逾六月有期徒刑之宣告確
    定者。前項撤銷之聲請，於判決確定後六月以內為之。」，
    此刑法第75條第1項所定2款要件有一具備，即毋庸再行審酌
    其他情狀，應逕予撤銷緩刑，與刑法第75條之1第1項規定：
    「受緩刑之宣告而有下列情形之一，足認原宣告之緩刑難收
    其預期效果，而有執行刑罰之必要者，得撤銷其宣告：一、
    緩刑前因故意犯他罪，而在緩刑期內受六月以下有期徒刑、
    拘役或罰金之宣告確定者。二、緩刑期內因故意犯他罪，而
    在緩刑期內受六月以下有期徒刑、拘役或罰金之宣告確定者
    。三、緩刑期內因過失更犯罪，而在緩刑期內受有期徒刑之
    宣告確定者。四、違反第七十四條第二項第一款至第八款所
    定負擔情節重大者。」其立法理由為：「現行關於緩刑前或
    緩刑期間故意犯他罪，而在緩刑期內受得易科罰金之有期徒
    刑之宣告者，列為應撤銷緩刑之事由，因認過於嚴苛，而排
    除第七十五條應撤銷緩刑之事由，移列至得撤銷緩刑事由，
    俾使法官依被告再犯情節，而裁量是否撤銷先前緩刑之宣告
    ，二者係不同。申言之，刑法第75條之1第1項規定係採裁量
    撤銷主義，賦予法院裁量應否撤銷之權限，而其裁量認應撤
    銷緩刑之實質要件為「足認原宣告之緩刑難收其預期效果，
    而有執行刑罰之必要」，惟刑法第75條（緩刑宣告之撤銷）
    並非裁量撤銷主義，合先敘明。
四、本院查：
　㈠本件受刑人陳興山因犯竊盜案件，經本院於民國110年10月18
    日以110年度基簡字第645號刑事簡易判決判處：「陳興山犯
    竊盜罪，處罰金新臺幣伍仟元，如易服勞役，以新臺幣壹仟
    元折算壹日。緩刑貳年。」【聲請案號：臺灣基隆地方檢察
    署110年度偵字第3101號】，於110年11月19日確定在案，亦
    有本院110年度基簡字第645號刑事簡易判決書、臺灣高等法
    院被告前案紀錄表各1 件在卷可徵（以下簡稱前案）。
　㈡詎其復於緩刑期間內即110年12月12日更犯竊盜罪，經本院於
    111年4月29日以111年度基簡字第319號判決判處：「陳興山
    犯竊盜罪，處拘役拾日，如易科罰金，以新臺幣壹仟元折算
    壹日。」【聲請案號：臺灣基隆地方檢察署111年度偵字第5
    00號】，於111年6月2日確定在案，亦有111年度基簡字第31
    9號刑事簡易判決書1件在卷可憑（以下簡稱後案）。職是，
    本件受刑人係於緩刑期間內即110年12月12日更犯竊盜罪，
    且緩刑期內因故意犯他罪，而在緩刑期內受六月以下有期徒
    刑之宣告確定者，亦有上開各判決書及臺灣高等法院被告前
    案紀錄表各1件在卷可佐，應堪認定。
　㈢核受刑人上開前後案之確定，及刑法第75條之1第1項第2款：
    「受緩刑之宣告，而有下列情形之一者，撤銷其宣告：二、
    緩刑期內因故意犯他罪，而在緩刑期內受六月以下有期徒刑
    、拘役或罰金之宣告確定者。」、「前項撤銷之聲請，於判
    決確定後六月以內為之。」規定要件，應係構成要件該當，
    爰審酌緩刑制度之立法理由，上開前後案之犯罪情節均係犯
    竊盜罪之犯罪類型及侵害法益相同或類似，且按緩刑為法院
    刑罰權之運用，旨在獎勵自新，本質上無異恩赦，具得消滅
    刑罰權之效果，是受刑人在緩刑期間理應謹言慎行，恪守法
    令，惟受刑人竟不知珍惜自新機會，竟仍再犯竊盜之犯行，
    顯見其法治觀念淡薄，難認其有深切悔悟之心，依比例原則
    綜合衡酌，足認其違反情節重大，上開原宣告之緩刑難收其
    預期效果，認有執行刑罰之必要，核與刑法第75條之1第1項
    第2款之規定相符，洵堪認定。
　㈣綜上，是聲請人之聲請，於法有據，亦為有理由，應予准許
    ，併啟受刑人用悔悟的鋤頭耕耘心田，就不容易繁殖惡曜慾
    念，切勿因身上沒錢，就可以任意進入超市架上無償取用，
    因而致罹刑章，況且被告上開犯行致一般正常辛勤努力工作
    之超市店老闆、店長、店員，豈不是白白被人欺，隨是暴露
    於不可預測之被人竊盜風險中，因此，被告身上沒錢，並不
    是免責或值得同情，而是自己要檢討反省自己，亦要以同理
    心為對方考慮，不要只考慮自己，亦勿心存僥倖，否則，種
    如是竊因、得上開如是果，硬擠進獄牢世界，最後搞的遍體
    鱗傷的還是自己，自己何必害自己呢？職是，自己要好好想
    一想，依本分而遵法度，永無惡曜加臨，併宜改自己竊盜不
    好宿習慣性，因此，善惡兩途，一切唯心自召，禍福攸分，
    端視自己當下一念心善惡，加上自己宿習慣性之運作，以決
    定自己不殘害自己，自己才會心安過好每一天，其有曾行惡
    事，後自改悔，諸惡莫作，眾善奉行，久久必獲吉慶，所謂
    轉禍為福也，因此，正邪善惡完全繫在自己這念心之當下抉
    擇，善惡兩途，一切唯心自召，禍福攸分，夫心起於善，善
    雖未為，禍已不存；或心起於惡，惡雖未為，福已不存，若
    存惡心，瞞心昧己，損人利己，行諸惡事，則近報在身，是
    日已過，命亦隨減，自己應反省之，亦莫輕竊盜小惡，以為
    無殃，水滴雖微，漸盈大器，竊癮惡習，歷久不亡，小過不
    改，積足滅身，就從現在當下一念心抉擇惡莫作，保護自己
    亦係保護大家，則日日平安喜樂，永不嫌晚。
五、依刑事訴訟法第476條，刑法第75條之1第1項第2款之規定，
    裁定如主文。
中　　華　　民　　國　 111　　年　　8 　　月　　29  　日
                      刑事第三庭法  官  施添寶
以上正本證明與原本無異。
對於本件裁定如有不服，應於收受送達後5 日內，向本院提出抗
告書狀，敘述抗告之理由，抗告於臺灣高等法院。 　
中　　華　　民　　國　　111 　年　　8 　　月　　30　　日
                                書記官  劉珍珍